【裁判字號】    92,易,2693
【裁判日期】    920112
【裁判案由】    偽造文書
【裁判全文】
臺灣臺中地方法院刑事判決                        九十二年度易字第二六九三號
    公  訴  人  臺灣臺中地方法院檢察署檢察官
    被      告  乙○○
    選任辯護人  劉思顯律師
右列被告因偽造文書案件，經檢察官聲請簡易判決處刑（九十二年度偵字第一九八四
一號），本院臺中簡易庭認為不宜以簡易判決處刑，移
理，被告於準備程序中就被訴事實為有罪之陳述，受命法官於聽取當事人及選任辯護
人之意見後，本院合議庭裁定改以簡式審判程序審理，判決如左：
    主  文
乙○○共同偽造公印文，累犯，處有期徒刑陸月，如易科罰金，以佰元折算壹日。
偽造之「甲○○」國民身分證壹張（含偽造之「內政部印」公印文壹枚、「乙○○」
照片壹張）、偽造之「甲○○」印章壹枚均沒收。
    事  實
一、乙○○曾於民國八十八年間因竊盜案件，經臺灣高等法院臺中分院於八十九年一
    月三十一日，以八十九年度上易字第一七Ｏ號判處有期徒刑五月確定。乙○○於
    八十九年三月十五日入監服刑，於同年八月十四日執行完畢。詎乙○○猶不知悛
    悔警惕，於九十二年九月三十日，見中國時報刊登徵求臨時工之廣告，遂依廣告
    所留之電話與自稱「林進忠」之不詳姓名成年男子聯絡，「林進忠」告知乙○○
    如願持偽造之國民身分證、印章到金融機構開戶，並取得存摺、提款卡，即能獲
    得新臺幣（下同）一千元之報酬。乙○○遂與「林進忠」共同意圖為自己不法之
    所有及共同基於行使偽造國民身分證、偽造公印文、偽造印章之犯意聯絡，於九
    十二年十月二日凌晨一時許，在臺中市○○路「向日葵紅茶店」內，由乙○○將
    自己所有之照片交給「林進忠」，由「林進忠」於不詳時間、地點，分別偽造「
    甲○○」的印章一枚及偽造「甲○○」的國民身分證（其上偽造「丙○○」的國
    民身分證統一編號、「內政部印」之公印文一枚及貼上「乙○○」之照片）一張
    。「林進忠」於同年十月六日晚間十一時許，在「向日葵紅茶店」內，將偽造之
    「甲○○」國民身分證交給乙○○，復於同年十月八日上午十時許，在臺中市西
    屯區逢甲大學附近，將偽造之「甲○○」印章交給乙○○。乙○○遂於同日中午
    十二時許，持偽造之「甲○○」國民身分證、印章，前往中華商業銀行股份有限
    公司臺中分行（址設臺中市○○路○段二三Ｏ號，下稱中華商業銀行），佯稱係
    甲○○本人，欲開立銀行帳戶、申請提款卡、語音轉帳查詢，而行使該偽造之「
    甲○○」國民身分證，致中華商業銀行員工張雅萍陷於錯誤，誤認乙○○確係甲○○本人而受理其申請開戶，足以生損害於甲○○、丙○○、中華商業銀行及戶
    政機關有關國民身分證核發、管理之正確性。嗣因張雅萍在乙○○尚未填寫任何
    開戶申請資料前，即先以該偽造之「甲○○」國民身分證上之統一編號Ｚ000
    000000號，向戶政機關查詢甲○○的國民身分證請領紀錄，發現該國民身
    分證統一編號與姓名不符，乃報警處理，經警方扣得偽造之「甲○○」國民身分
    證一張、偽造之「甲○○」印章一枚，致乙○○未能詐得具有財產價值之銀行存
    摺、提款卡等物，因而查悉上情。
二、案經臺中市警察局第六分局報告臺灣臺中地方法院檢察署檢察官聲請簡易判決處
    刑，本院臺中簡易庭認為不宜以簡易判決處刑，移送本院刑事庭適用通常程序審
    判。
    理  由
一、右揭事實，迭據被告乙○○於警詢、偵查中及本院審理時坦承不諱，核與證人即
    中華商業銀行員工張雅萍於警詢時證述情節相符。此外，復有偽造之「甲○○」
    印章一枚、偽造之「甲○○」國民身分證一張（含「乙○○」照片一張及偽造之
    「內政部印」公印文一枚）在卷可證。前開「甲○○」國民身分證，經本院送內
    政部警政署刑事警察局以儀器放大檢視之鑑驗方法鑑驗結果，判定該國民身分證
    上的浮水印、印刷字跡與圖案紋線，均與標準國民身分證樣張不符，而認定係偽
    造之國民身分證等情，有該局九十二年十一月二十五日刑鑑字第二二一Ｏ四四號
    鑑驗通知書存卷可參。而該偽造之「甲○○」國民身分證的統一編號，係屬丙○○之國民身分證統一編號乙情，亦有個人基本資料查詢結果在卷足憑，堪認被告
    前開自白確與事實相符，堪予採信，本案事證明確，被告犯行洵堪認定。
二、按偽造國民身分證，並於其上偽造「內政部印」之公印文者，依司法院院解字第
    三Ｏ二Ｏ號解釋及司法院大法官會議釋字第八二號解釋意旨，應成立刑法第二百
    十二條及第二百十八條第一項之罪，並依同法第五十五條規定，從一重處斷。核
    被告乙○○前開所為，係犯刑法第二百十八條第一項之偽造公印文罪（偽造國民
    身分證上之「內政部印」公印文）、同法第二百十七條第一項之偽造印章罪、同
    法第二百十六條行使第二百十二條之偽造國民身分證罪及同法第三百三十九條第
    三項、第一項之詐欺取財未遂罪。被告乙○○與自稱「林進忠」之不詳姓名成年
    男子間，有犯意聯絡及行為分擔，為共同正犯。被告偽造「甲○○」的國民身分
    證後進而行使，偽造之低度行為應為行使之高度行為所吸收，不另論罪。被告所
    犯偽造公印文罪、偽造印章罪、行使偽造國民身分證罪與詐欺取財未遂罪間，係
    基於以偽造開立帳戶所需之證件、印章，持以欺瞞中華商業銀行員工，以達成開
    立帳戶、申請提款卡，進而詐得具有財產價值之銀行存摺、提款卡之目的，有方
    法目的之牽連關係，為牽連犯，依刑法第五十五條規定，從一重以刑法第二百十
    八條第一項之偽造公印文罪處斷。被告偽造「內政部印」之公印文及詐欺取財未
    遂部分，公訴意旨雖未論及，然與前開有罪部分有牽連犯裁判上一罪關係，本為
    起訴效力所及，本院自應併予審理。被告曾於八十八年間因竊盜案件，經臺灣高
    等法院臺中分院於八十九年一月三十一日，以八十九年度上易字第一七Ｏ號判處
    有期徒刑五月確定。被告於八十九年三月十五日入監服刑，於八十九年八月十五
    日執行完畢出監等情，有臺灣臺中地方法院檢察署刑案資料查註紀錄表及臺灣高
    等法院被告全國前案紀錄表在卷可稽。被告前受有期徒刑執行完畢，五年以內再
    犯本件有期徒刑以上之罪，為累犯，依刑法第四十七條規定加重其刑。爰審酌被
    告已有竊盜罪之刑事前案紀錄，業如前述，猶不知悛悔而再犯本案，堪認其品行
    不佳，且無悛悔向上之心，並斟酌被告因貪圖不法利益，以偽造國民身分證、公
    印文、印章以開立帳戶之方式，企圖詐取銀行存摺、提款卡供他人進行不法使用
    ，影響戶政機關有關國民身分證核發、管理之正確性，惡性非輕，及被告犯後業
    已坦承犯行，頗具悔意之態度等一切情狀，量處如主文所示之刑，並諭知易科罰
    金之折算標準，以示懲儆。扣案之「甲○○」印章一枚，係偽造之印章，爰依刑
    法第二百十九條規定宣告沒收。偽造之「甲○○」國民身分證一張（含偽造之「
    內政部印」公印文一枚、「乙○○」照片一張），係被告與共犯「林進忠」共有
    ，供前開犯罪所用之物，業據被告供陳在卷，爰依刑法第三十八條第一項第二款
    規定宣告沒收。至於前開偽造之「甲○○」國民身分證上之偽造「內政部印」公
    印文一枚，雖屬偽造之印文，然業因該國民身分證經本院宣告沒收而包括在內，
    自不得重覆為沒收之諭知，附此敘明。
據上論斷，應依刑事訴訟法第四百五十二條、第二百七十三條之一第一項、第二百九
十九條第一項前段，刑法第二十八條、第二百十六條、第二百十二條、第二百十七條
第一項、第二百十八條第一項、第三百三十九條第三項、第一項、第五十五條、第四
十七條、第四十一條第一項前段、第二百十九條、第三十八條第一項第二款，罰金罰
鍰提高標準條例第一條前段、第二條，判決如主文。
中      華      民      國    九十二    年      一      月     十二     日
          臺灣臺中地方法院刑事第三庭
                                      法  官  陳  得  利
右正本證明與原本無異。
如不服本判決，應於送達後十日內向本院提出上訴狀（須附繕本），上訴於臺灣高等
法院臺中分院。
                                      書記官
中      華      民      國    九十三    年      一      月     十二     日
附錄本案論罪科刑法條全文：
第二百十六條
行使第二百十條至第二百十五條之文書者，依偽造、變造文書或登載不實事項或使登
載不實事項之規定處斷。
刑法第二百十二條
偽造、變造護照、旅券、免許證、特許證及關於品行、能力服務或其他相類之證書、
介紹書，足以生損害於公眾或他人者，處一年以下有期徒刑、拘役或三百元以下罰金
。
刑法第二百十七條
偽造印章、印文或署押，足以生損害於公眾或他人者，處三年以下有期徒刑。
盜用印章、印文或署押，足以生損害於公眾或他人者，亦同。
中華民國刑法第二百十八條
偽造公印或公印文者，處五年以下有期徒刑。
盜用公印或公印文足以生損害於公眾或他人者，亦同。
刑法第三百三十九條
意圖為自己或第三人不法之所有，以詐術使人將本人或第三人之物交付者，處五年以
下有期徒刑、拘役或科或併科一千元以下罰金。
以前項方法得財產上不法之利益或使第三人得之者，亦同。
前二項之未遂犯罰之。


司法院資訊處製作；財團法人民間司法改革基金會備份。
